【裁判字號】    98,上易,337
【裁判日期】    980512
【裁判案由】    竊盜
【裁判全文】
臺灣高等法院刑事判決                 98年度上易字第337號
上  訴  人
即  被  告  戊○○
                    另案於臺灣宜蘭監獄執行中
選任辯護人  林火炎律師（法律扶助）
上列上訴人因竊盜案件，不服臺灣宜蘭地方法院97年度易字第21
7 號，中華民國97年12月11日第一審判決（起訴案號：臺灣宜蘭
地方法院檢察署97年度偵字第354號） ，提起上訴，本院判決如
下：
    主  文
原判決關於戊○○部分撤銷。
戊○○無罪。
    理  由
一、公訴意旨略以：被告戊○○（另涉竊盜罪嫌之同案被告甲○○，業經原審判決無罪確定）基於意圖為自己不法所有之竊
    盜犯意，於民國96年（起訴書原載為97年，業經公訴人於原
    審當庭更正如上）11月9 日前不久之某日，至宜蘭縣礁溪鄉
    ○○村○○路2 巷60號龍潭水井福德正神廟內，徒手竊取該
    廟大、小型蠟燭臺各1對、青銅製香爐1個、黃銅製淨香爐 1
    個、黃銅製花瓶1 對及銅製茶杯17個等物（下稱系爭物品）
    。得手後，戊○○於96年11月9日上午7時30分許，將上開物
    品變賣給位於宜蘭縣員山鄉○○○路49巷40號經營廢棄物回
    收業之興錩企業社，並收取現金。嗣經興錩企業社負責登記
    交貨人資料之丁○○發覺可疑而報警查悉上情，因認被告戊○○涉犯刑法第320條第1項之竊盜罪嫌等語。
二、按犯罪事實，應依證據認定之，無證據不得認定犯罪事實；
    又不能證明被告犯罪者，應諭知無罪之判決，刑事訴訟法第
    154條第2項、第301條第1項分別定有明文。次按所謂認定犯
    罪事實之證據，係指足以認定被告確有犯罪行為之積極證據
    而言，該項證據自須適合於被告犯罪事實之認定，始得採為
    斷罪之資料；又事實之認定，應憑證據，如未能發現相當確
    實證據，或證據不足以證明，自不能以推測或擬制之方法，
    以為裁判之基礎；而認定犯罪事實所憑之證據，無論係直接
    證據或間接證據，其為訴訟上之證明，須於通常一般之人均
    不致有所懷疑，而得確信其為真實之程度者，始得據為有罪
    之認定，倘其證明尚未達到此一程度，而有合理之懷疑存在
    ，復無其他調查途徑可尋，法院即應為無罪之判決，最高法
    院29年上字第3105號、40年臺上字第86號及76年度上字第49
    86號判例可資參照。
三、公訴人認為被告戊○○涉犯竊盜罪嫌，無非係以：被告戊○○之供述及證人甲○○、丙○○、丁○○之證述，指證相片
    2 張、查獲物品照片8張、贓物認領保管單1紙及收受物品、
    舊貨、五金廢料或廢棄物登記表1紙等為其主要依據。
四、訊據被告戊○○固供承有於96年11月9日早上7時30分許，騎
    駛甲○○母親所有之車號HZR-707 號重型機車到宜蘭縣員山
    鄉○○○路49巷40號興錩企業社，跟丙○○取收現金乙節不
    諱，惟堅詞否認有竊盜犯行，並辯稱：伊是因為甲○○說興
    錩企業社之老闆丙○○欠他錢，拜託伊去拿錢，伊才去拿錢
    的，當時甲○○在家裡睡覺，伊沒有偷竊系爭物品，也沒有
    拿去賣等語。經查：
  (一)本件查獲之系爭物品，係於96年11月9 日前不久某日，在宜
    蘭縣礁溪鄉○○村○○路2 巷60號龍潭水井福德正神廟內遭
    人竊走乙情，固據證人即龍潭水井福德正神廟管理人乙○○
    於警詢及原審審理時結證屬實，並有查獲物品照片8 張及贓
    物認領保管單1 紙附卷可稽，堪信為真實，惟其並未目擊竊
    取系爭物品之人，尚不足據為認定被告戊○○竊盜之直接證
    據。
  (二)證人即負責登記興錩企業社收受物品資料之丁○○於偵查中
    證稱：伊於96年11月9日發現2包東西，就叫警察，警察離去
    後戊○○就來，伊問戊○○東西是否為他的，錢是伊父親丙○○給戊○○的等語（見偵卷第10、11頁），又於原審審理
    中證稱：系爭物品是96年11月9日上午7時30分許，伊開啟興
    錩舊貨業的大門要開車載小孩去上學，因大門打不開，才發
    現是這2 包東西擋到門，就報警處理，因東西都是新新的，
    都是廟裡用的東西，有酒杯、燈檯、香爐，然後警察就來了
    ，警察認為東西先放在這裡，之後那個人會再來，等其來時
    再報警，後來，伊當天早上第1 次在路上遇到戊○○，戊○○說不是他的，第二次戊○○來興錩舊貨業時，伊問東西是
    不是戊○○的，戊○○點頭，伊認為是默認，並跟戊○○說
    如果這個東西是他的，要登記，所以伊有登記資料並報警，
    警方就把東西拿回派出所，如果不是戊○○的東西，為什麼
    戊○○要拿錢，是伊父親丙○○秤重並給錢，因為丙○○不
    識字，所以由伊登記等語（見原審卷第59至63頁）在卷可稽
    。另證人即經營興錩企業社之丙○○於偵查中亦證稱：戊○○曾拿東西過來變賣等語（見偵卷20頁），又於原審審理中
    證稱：96年11月9 日戊○○有拿青銅來賣，伊叫伊兒子丁○○登記，後來伊有拿變賣的錢給戊○○，伊看到系爭物品時
    ，系爭物品已經放在磅秤上，而伊會拿錢給戊○○，是因為
    戊○○說磅秤上的青銅4 千元，伊出來就有看到磅秤上的青
    銅，戊○○說青銅是他的，要拿賣東西的錢，所以伊就拿錢
    給戊○○等語（見原審卷第100至107頁），復有收受物品、
    舊貨、五金廢料或廢棄物登記表1 紙附卷可佐（見警卷第12
    頁）。依此固可認為被告戊○○於96年11月9 日上午，確曾
    向證人丙○○、丁○○收取變賣系爭物品之現款等情，惟證
    人丙○○及丁○○實際上並未見到將系爭物品拿來擺在興錩
    企業社門口之人，其僅因被告戊○○係前來收取變賣款項之
    人，故而推認被告戊○○即為竊取系爭物品之人，猶不足作
    為被告涉犯竊盜罪之直接證明。實則，被告戊○○辯稱當天
    早上證人丁○○要送小孩上學時曾遇到伊，證人丁○○問伊
    有關系爭物品是否伊所有，若伊所有則要伊拿走時，伊已予
    否認等情，亦據證人丁○○於原審及本院審理時到庭證述在
    卷可稽，苟系爭物品確為被告戊○○所竊並拿到興錩企業社
    門口放置，當天早上於路上巧遇丁○○相詢時，自會承認並
    約時間收款，豈逕否認系爭物品為其所有？是被告戊○○辯
    稱其並非竊取系爭物品之人，尚非全然無據。
  (三)至於被告戊○○當天早上既已否認系爭物品係其所有，何以
    又至興錩企業社收取變賣系爭物品之現款？依被告戊○○於
    警詢中所供：系爭物品係甲○○運去販賣，要伊去向興錩舊
    貨業拿錢，所賣4,600元全部甲○○拿去等語（見警卷第2頁
    ），於偵訊中供稱：系爭物品是甲○○半夜拿去的，要伊去
    向阿公（即丙○○）拿錢等語（偵卷第11頁），就變賣系爭
    物品該款係同案被告甲○○託伊去興錩企業社收取乙節，被
    告供述均甚明確。惟至原審審理中，被告則全盤否認其先前
    於警詢、偵訊中供述之內容，並改稱：警詢、偵訊筆錄中所
    載均不實在，伊去興錩企業社拿錢，係因老闆丙○○欠甲○○錢，甲○○拜託伊去拿錢，伊才去拿錢，當時甲○○在家
    裡睡覺，伊所收取之現款亦未交予甲○○等語，前後所供顯
    相矛盾。經查，被告戊○○於原審供稱係受託前去收取丙○○欠甲○○的錢乙節，然據證人丙○○於原審結證否認在卷
    （見原審卷第106頁） ，按證人丙○○既與被告戊○○或甲○○並無恩怨，與本案又無利害關係，自應以其所證較屬可
    採。再者，被告戊○○既受甲○○所託去向丙○○收取欠款
    ，常情上自會將該款交給甲○○，惟被告於原審竟翻供否認
    將該款交予甲○○，顯不合常理。足見被告戊○○於原審審
    理時翻供，顯係迴護同案被告甲○○之詞，並非可採，應以
    其先前於警詢、偵訊中供承係甲○○託其收取變賣系爭物品
    之現款等語，較符合常情，亦與伊於當天早上遇到丁○○即
    否認系爭物品為伊所有乙節相符，是自難認被告戊○○即為
    竊取系爭物品之人。從而，對於被告戊○○所涉本件竊盜犯
    行，尚有合理之懷疑存在，本院並無法獲得其有罪之確信。
  (四)觀諸本案全卷證據資料，尚無積極證據足證被告戊○○確有
    公訴人所指竊盜犯行，既不能證明被告犯罪，自應為被告戊○○無罪之判決。
五、原審未予詳查，遽為被告戊○○有罪之判決，自有未合。被
    告上訴否認犯行，為有理由，應由本院將原審判決撤銷，並
    諭知被告戊○○無罪之判決。
據上論斷，應依刑事訴訟法第369條第1項前段、第364條、第301
條第1項，判決如主文。
本案經檢察官黃全祿到庭執行職務。
中    華    民    國    98    年    5     月    12    日
                  刑事第二十庭審判長法  官  楊貴雄
                                    法  官  鄧振球
                                    法  官  高愈杰
以上正本證明與原本無異。
不得上訴。
                                    書記官  郭彥琪
中    華    民    國    98    年    5     月    12    日


司法院資訊處製作；財團法人民間司法改革基金會備份。
